---
title: "Chapitre 4: Manipulation de données avancées"
---

### Introduction à la manipulation avancée des données en R

<p id=textIntro>Ce cours est conçu pour vous offrir une compréhension approfondie des techniques essentielles en <strong>R</strong>. Nous aborderons la manipulation des chaînes de caractères, la gestion des valeurs manquantes (NA), la manipulation avancée des dates et des séries chronologiques, ainsi que la visualisation des données avec `ggplot2`.

<strong>Vous apprendrez comment utiliser les puissantes librairies de R telles que `lubridate` pour les dates et `xts` pour les séries chronologiques, facilitant ainsi le traitement et l’analyse de données complexes</strong><br>. Ce cours utilisera également le jeu de données `mtcars` pour illustrer comment créer des graphiques expressifs et informatifs.</p>

### Manipulation des Chaînes de Caractères en R

<p id=textIntro> <strong>Les chaînes de caractères, ou "strings"</strong>, sont essentielles pour stocker du texte. En R, vous pouvez créer des chaînes de caractères avec des guillemets simples ou doubles.</p>

```{r}
chaine_simple <- 'Ceci est une chaîne de caractères en guillemets simples.'
chaine_double <- "Ceci est une chaîne de caractères en guillemets doubles."
```

Les guillemets simples et doubles sont interchangeables, mais il est important de les utiliser de manière cohérente dans votre code.

### Fonctions de Manipulation des Chaînes de Caractères

<p id=textIntro> <strong>Concaténation</strong> : Joindre deux chaînes de caractères en utilisant l’opérateur + ou la fonction paste().</p>

```{r}
chaine1 <- "Hello"
chaine2 <- "World"
resultat <- paste(chaine1, chaine2)
```

<p id=textIntro> <strong>Longueur d’une chaîne</strong> : Utiliser <strong>nchar() </strong>pour obtenir la longueur d’une chaîne de caractères.</p>

```{r}
chaine <- "Bonjour"
longueur <- nchar(chaine)
```

<p id=textIntro> <strong>- Extraction de sous-chaînes</strong> : Utiliser <strong>substr()</strong> pour extraire des segments spécifiques d'une chaîne.</p>

```{r}
chaine <- "Manipulation de texte"
sous_chaine <- substr(chaine, start = 1, stop = 12)
```

<p id=textIntro> <strong>- Recherche de motifs</strong> : Utiliser <strong>grepl()</strong> pour vérifier la présence de motifs spécifiques dans une chaîne.</p>

```{r}
chaine <- "Analyse de données en R"
motif <- "R"
contient_R <- grepl(motif, chaine)
```

### Utilisation des Expressions Régulières (Regex)

<p id=textIntro> Les<strong> expressions régulières, ou "regex"</strong>, sont des motifs utilisés pour la recherche et la manipulation de texte. Elles permettent de spécifier des modèles à rechercher dans un texte, très utiles dans la manipulation de texte et le traitement de données.</p>

<p id=textIntro> <strong>Exemples d'Utilisation de Regex en R avec stringr</strong></p>

<p id=textIntro> <strong>- Trouver des motifs</strong> : Rechercher des numéros de téléphone dans un texte.</p>

```{r}
texte <- "Le numéro de téléphone de Jean est 555-123-4567. Le mien est 123-456-7890."
resultat <- str_extract_all(texte, "\\d{3}-\\d{3}-\\d{4}")
```

<p id=textIntro> <strong>- Remplacer des motifs</strong> : Modifier des éléments spécifiques dans une chaîne de caractères.</p>

```{r}
texte <- "Les pommes sont rouges, les bananes sont jaunes."
nouveau_texte <- str_replace(texte, "rouges", "vertes")
```

### Visualisation des Données avec ggplot2

<p id=textIntro> <strong>ggplot2</strong> est une librairie puissante pour la création de graphiques en R. Ce cours couvrira les graphiques de base comme les barplots, les histogrammes, les scatter plots, les boxplots, et plus.</p>

<p id=textIntro> <strong>Création de Graphiques</strong></p>

```{r}
# Création d'un scatter plot
ggplot(mtcars, aes(x=wt, y=mpg)) + geom_point()
```

### Conclusion

<p id=textIntro> Ce chapitre vous a fourni les outils nécessaires pour manipuler et analyser des données complexes en R. Les compétences acquises ici sont fondamentales pour tout <strong>data scientist ou analyste de données</strong>. Vous êtes maintenant prêt à explorer des analyses plus complexes et des modèles de données avancés. J'ai mis a disposition quelque excercice qui vous permettra de vous entrenez  <a href=exerciceR.qmd>Cliquez-ici</a> pour pouvoir t'entrainer.</p>